【裁判字號】    97,上訴,1575
【裁判日期】    970805
【裁判案由】    違反槍砲彈藥刀械管制條例
【裁判全文】
臺灣高等法院臺中分院刑事判決        97年度上訴字第1575號
上  訴  人
即  被  告  乙○○
指定辯護人  本院公設辯護人丙○○
上列上訴人因違反槍砲彈藥刀械管制條例案件，不服臺灣臺中地
方法院97年度訴字第729號中華民國97年4月15日第一審判決（起
訴案號：臺灣臺中地方法院檢察署97年度偵字第1556號），提起
上訴，本院判決如下：
    主  文
原判決撤銷。
乙○○未經許可寄藏手槍，處有期徒刑拾月；減為有期徒刑伍月
。
扣案之制式半自動手槍壹支（槍枝管制編號0000000000號）、制
式子彈伍顆，均沒收。
    事  實
一、乙○○明知手槍及子彈為槍砲彈藥刀械管制條例所列管禁止
    持有之物，未經主管機關許可，不得寄藏、持有之，竟基於
    寄藏槍枝及子彈之犯意，於民國86年1月初，在臺中市假日
    三溫暖前，受陳添鋒（業已死亡）之委託，而收取陳添鋒所
    交付之具有殺傷力之美國BERETTA廠製制式半自動手槍1支（
    槍枝管制編號0000000000號）、彈匣1個（內含具有殺傷力
    之口徑9mm制式子彈8顆），乙○○即將上開槍彈藏放在臺中
    市○○路○段71巷31弄38之1號「福德祀」旁花圃內。嗣於86
    年9月25日，警方在因另案彰化縣芳苑鄉農會選舉槍擊案，
    前往彰化縣二林鎮武山巷6號查獲乙○○時，乙○○便主動
    帶同警方前往「福德祀」旁花圃報繳起出上開槍彈（其中3
    顆子彈業經試射鑑驗，已不具有殺傷力），自首後接受本件
    裁判。
二、案經高雄縣警察局湖內分局報由臺灣高雄地方法院檢察署呈
    請臺灣高等法院檢察署移轉臺灣彰化地方法院檢察署偵辦，
    經臺灣彰化地方法院檢察署移送臺灣彰化地方法院併辦後，
    經該院退回，由臺灣彰化地方法院檢察署另行簽分，再呈請
    臺灣高等法院檢察署移轉臺灣宜蘭地方法院檢察署偵辦，復
    經臺灣宜蘭地方法院檢察署呈請臺灣高等法院檢察署移轉臺
    灣臺中地方法院檢察署檢察官偵查起訴。
    理  由
一、訊據被告乙○○對於上開犯罪事實坦承不諱，並有照片影本
    4張附於警卷可稽，復有扣案之制式手槍1支（槍枝管制編號
    0000000000號，含彈匣1個）、制式子彈8顆（其中3顆業經
    試射鑑驗，已不具有殺傷力）可資佐證。且扣案之上開槍彈
    ，經送內政部警政署刑事警察局鑑驗結果認：「一送鑑手槍
    1枝（槍枝管制編號0000000000號）認係美國BERETTA廠製，
    口徑9mm之制式半自動手槍，槍管內具陸條來復線，槍號為
    "BER408702 Z"，機械性能良好，可擊發子彈，認具殺傷力
    ；二送鑑子彈捌顆（試射參顆），均認係口徑9mm之制式子
    彈，均認具殺傷力。」有該局86年10月3日刑鑑字第66807
    號鑑驗通知書影本1份附於偵查卷（臺灣臺中地方法院檢察
    署96年度他字第4618號卷第14頁）可稽。被告之自白核與事
    實相符，事證明確，其犯行洵堪認定。
二、按寄藏與持有，均係將物置於自己實力支配之下，僅寄藏必
    先有他人之持有行為，而後始為之受寄代藏而已，故寄藏之
    受人委託代為保管，其保管之本身，亦屬持有，不過，此之
    持有係受寄之當然結果，法律上自宜僅就「寄藏」行為為包
    括之評價，不應另就「持有」予以論罪（最高法院74年台上
    字第3400號判例參照）。復按行為後法律有變更者，適用行
    為時之法律；但行為後之法律有利於行為人者，適用最有利
    於行為人之法律，刑法第2條第1項定有明文。被告於行為後
    ，槍砲彈藥刀械管制條例先後於86年11月24日、89年7月5日
    、90年11月14日及93年6月2日修正，86年11月24日修正前之
    槍彈藥刀械管制條例第7條第4項所定之法定刑為「1 年以
    上7年以下有期徒刑」，86年11月24日修正後之槍彈藥刀
    械管制條例第7條第4項及89年7月5日、90年11月14日、93年
    6月2日修正後之槍砲彈藥刀械管制條例第7條第4項所定之法
    定刑均為「5年以上有期徒刑，併科新臺幣1千萬元以下罰金
    」；另就持有子彈部分，86年11月24日修正前之槍彈藥刀
    械管制條例係規定在第11條第3項，其法定刑為「3年以下有
    期徒刑。」，而86年11月24日修正後之槍彈藥刀械管制條
    例及89年7月5日、90年11月14日、93年6月2日修正後之槍砲
    彈藥刀械管制條例則均規定在第12條第4項，其所定之法定
    刑均為「5年以下有期徒刑，併科新臺幣3百萬元以下罰金。
    」比較該條例修正前後之規定，以86年11月24日修正前之槍
    彈藥刀械管制條例之規定有利於被告，自應適用86年11月
    24日修正前槍彈藥刀械管制條例之規定。故核被告所為，
    係犯86年11月24日修正前槍彈藥刀械管制條例第7條第4項
    之未經許可寄藏手槍罪及同條例第11條第3項之未經許可寄
    藏子彈罪。被告一寄藏行為同時觸犯上開2罪名，為想像競
    合犯，應依刑法第55條前段之規定（新修正後刑法第55條但
    書之規定，係科刑之限制，為法理之明文化，非屬法律之變
    更，自無庸依修正後刑法第2條第1項之規定為新舊法比較適
    用，應逕適用現行有效之法律），從一重以未經許可寄藏手
    槍罪處斷。被告於另案被警方查獲後，主動帶同警員報繳其
    所持有之扣案槍彈，應認符合自首之要件，爰依86年11月24
    日修正前之槍彈藥刀械管制條例第13條之2第1項之規定減
    輕其刑。
三、原審以被告罪證明確，予以論罪科刑，固非無見，惟本件被
    告雖因寄藏槍彈致罹法典，然被告於86年9月25日因另涉彰
    化縣芳苑鄉農會選舉槍擊傷害案遭查獲時，即主動向警方自
    首寄藏本件槍彈，並願接受審判，經雖公訴人併入該槍砲彈
    藥刀械管制條例案件審理，然業經法院以二案間並無裁判上
    一罪關係，而退回另為偵查起訴，有台灣彰化地方法院86年
    度訴字第621號87年4月17日判決在卷可按，且被告前開槍擊
    傷人案件，亦經台灣彰化地方法院86年訴字第621號判決有
    期徒刑5年10月確定在案，並與其餘所犯各罪，經高雄地方
    法院以90年聲字第2276號定應執行刑為8年9月確定後，已於
    96年2月12日假釋出獄，目前仍在假釋中，檢察官始對被告
    上開自首寄藏槍彈一案重新提起公訴，有臺灣高等法院被告
    前案紀錄表在卷可稽，被告寄藏槍彈犯行雖有不當，然既已
    在監服刑多年，且自96年2月12日假釋迄今，已無再犯他罪
    ，原審疏未慮及本件被告寄藏槍彈一案自86年9月25日自首
    起，遲至今日始遭起訴科刑原委，而量處被告有期徒刑1 年
    4月，自有過重之不當。被告上訴指摘原判決量刑過重，為
    有理由，自應由本院將原判決予以撤銷改判。爰審酌被告自
    86年1月間寄藏槍彈後，即將之藏放在查獲地點花圃內，既
    未持以另犯他罪，亦無供他人犯罪之用，且係主動自首並報
    繳扣案槍彈，復表明願接受審判，其犯罪之動機、手段、其
    品行及智識程度、犯罪所生之危害，犯後態度良好等一切情
    狀，量處如主文第2項所示之刑；又被告上開犯罪之時間係
    於96年4月24日以前，符合中華民國九十六年罪犯減刑條例
    所定得減刑之條件，爰依該條例第2條第1項第3款、第7條之
    規定減其刑期2分之1。扣案之制式手槍1支（槍枝管制編號
    000 0000000號，含彈匣1個）、制式子彈5顆，係違禁物，
    均應依刑法第38條第1項第1款之規定諭知沒收。至扣案之彈
    殼及彈頭各3顆，係經試射鑑驗扣案之3顆子彈後所剩餘，已
    不具有殺傷力，自不予宣告沒收，併此敘明。
據上論結，應依刑事訴訟法第369條第1項前段、第364條、第299
條第1項前段，民國86年11月24日修正前槍彈藥刀械管制條例
第7條第4項、第11條第3項、第13條之2第1項，刑法第2條第1項
前段、第11條前段、第55條前段、第38條第1項第1款，中華民國
九十六年罪犯減刑條例第2條第1項第3款、第7條，判決如主文。
本案經檢察官甲○○到庭執行職務。
中    華    民    國    97    年    8    月     5    日
            刑事第六庭  審判長法  官  邱  顯  祥
                              法  官  張  恩  賜
                              法  官  林  靜  芬
上列正本證明與原本無異。
如不服本判決應於收受送達後十日內向本院提出上訴狀，其未敘
述上訴之理由者並得於提起上訴後十日內向本院補提理由書（均
須按他造當事人之人數附繕本）。
                              書記官  高  勳  楠
中    華    民    國    97    年    8    月     5    日


司法院資訊處製作；財團法人民間司法改革基金會備份。
